臺灣新北地方法院民事判決
110年度簡上字第339號
上  訴  人  賴春長  
被  上訴人  華南產物保險股份有限公司

法定代理人  陳文智  
訴訟代理人  林鼎鈞  
上列當事人間侵權行為損害賠償事件，上訴人對於中華民國110
年8月19日本院三重簡易庭110年度重簡字第795號第一審判決提
起上訴，經本院於111年3月18日言詞辯論終結，判決如下：
    主  文
上訴駁回。
第二審訴訟費用由上訴人負擔。 
    事實及理由
一、被上訴人起訴主張：上訴人於民國109 年11月19日00時55分
    許駕駛車號000－0000號自用大貨車，行經新北市泰山區新五
    路一段與楓江路口處時，因未依號誌規定左轉彎之過失，致
    與被上訴人所承保、訴外人沈榆凱所有並駕駛之車牌號碼00
    0－0000號營小客車（下稱系爭車輛）發生碰撞，系爭車輛因
    而受損，支出修復費用共計新臺幣（下同）114,332 元（工
    資26,631元、零件87,701元），被上訴人並已給付被保險人
    上開車輛修理費，依法取得代位權。爰依侵權行為及保險代
    位之法律關係提起本訴，並聲明：上訴人應給付被上訴人11
    4,332 元及自起訴狀繕本送達上訴人之翌日起至清償日止，
    按年息百分之5 計算之利息。
二、上訴人則以：上訴人於109 年11月19日00時55分許駕駛車號
    000－0000號自用大貨車，行經新北市泰山區新五路一段與楓
    江路口欲迴轉，上訴人當時係依號誌燈行駛，惟訴外人沈榆
    凱欲往新五路一段直行，卻闖紅燈致撞擊上訴人之大貨車車
    尾，闖紅燈的是訴外人沈榆凱而非上訴人，故上訴人無須賠
    償。
三、原審為被上訴人一部勝訴、一部敗訴判決，即命上訴人應給
    付被上訴人74,120元本息，並駁回被上訴人其餘之訴。上訴
    人就其敗訴部分提起上訴，並聲明：㈠原判決不利於上訴人
    之部分廢棄。㈡上開廢棄部分，被上訴人於第一審之訴駁回
    （見本院卷第29頁）。被上訴人則為答辯聲明：請求駁回上
    訴（見本院卷第30頁）。
四、經查，上訴人於上開時間、地點，駕駛車號000-0000號自用
    大貨車，與被上訴人所承保、訴外人沈榆凱所有並駕駛之系
    爭車輛發生碰撞，系爭車輛因而受損，支出修復費用共計11
    4,332 元（工資26,631元、零件87,701元），被上訴人並已
    給付被保險人上開車輛修理費等情，有道路交通事故當事人
    登記聯單、道路交通事故調查報告表、初步分析研判表、估
    價單及統一發票、行車執照、駕照等資料附卷可參（見原審
    卷第15至27頁），並經原審依職權向新北市政府警察局林口
    分局調取本件交通事故資料（見原審卷第33至43頁）查明屬
    實，自堪信為真實。
五、至被上訴人主張上訴人應依侵權行為及保險代位之法律關係
    ，給付其114,332 元之本息，則為上訴人所否認，並以前詞
    置辯。經查：
㈠按駕駛人駕駛汽車應遵守道路交通標誌、標線、號誌之指示，
  道路交通安全規則第90條第1 項定有明文。而案發當時雖為夜
  間，但天候晴朗，並有照明設備、柏油路面乾燥、無缺陷、亦
  無障礙物，視距良好等情，有交通事故調查紀錄表及現場照片
  、後車行車紀錄器錄影光碟翻拍照片附卷可參（原審卷第38至
  39頁、本院卷第33至37頁）。又上訴人所駕駛之車道應遵守上
  開地點之平面道路號誌，且該平面道路號誌為多時相交通號誌
  ，上訴人應依左轉燈號之指示；訴外人沈榆凱則應依內側匝道
  專用號誌指示，有該事故地點之平面道路號誌、內側匝道專用
  號誌翻拍照片附卷可參（見本院卷第53至55頁）。而本院依職
  權勘驗後車行車紀錄器錄影光碟內容，勘驗結果略以：畫面顯
  示時間00:02:37，平面道路號誌、內側匝道專用號誌均為紅燈
  ，上訴人仍駕駛車輛緩慢前行，訴外人沈榆凱所駕駛之車輛則
  為停止狀態；畫面顯示時間00:02:40，平面道路號誌則僅有直
  行及右轉綠燈（本院按，亦即平面道路號誌之左轉號誌綠燈熄
  滅，平面道路之車輛不得左轉）、內側匝道專用號誌為綠燈，
  上訴人竟仍持續駕駛車輛左轉，訴外人沈榆凱則依內側匝道專
  用號誌指示，顯示右轉方向燈，欲切換車道往五股方向緩慢前
  行；畫面顯示時間00:02:42，兩車擦撞等情，有本院勘驗筆錄
  及後車行車紀錄器錄影光碟翻拍照片附卷可參（見本院卷第30
  頁、第33至37頁）。準此，畫面顯示時間00:02:37，平面道路
  號誌、內側匝道專用號誌均為紅燈時，上訴人駕駛之車輛即應
  停止，且平面道路號誌之左轉號誌燈未亮起，上訴人駕駛車輛
  不得左轉，又上訴人依當時主觀意識認知及客觀行車環境，並
  無使其不能注意遵循上開道路交通安全規則之特殊情事，然上
  訴人於應注意、能注意情況下，疏未注意遵守上開道路交通安
  全規則之規定，於該平面道路號誌為紅燈，且左轉號誌燈未亮
  起時，未遵守指示，貿然左轉，致使訴外人沈榆凱車輛雖遵守
  內側匝道專用號誌燈綠燈之指示前行，仍與上訴人之車輛碰撞
  ，足證上訴人就本件交通事故之發生顯有過失無訛。從而，上
  訴人因過失，擅自闖紅燈，且未待平面道路號誌之左轉號誌綠
  燈亮起，即行左轉，而與被上訴人所承保之系爭車輛發生碰撞
  ，上訴人上開過失駕駛行為與系爭車輛損害間具有相當因果關
  係等情，足堪認定。
㈡至上訴人抗辯，系爭車禍事故係肇因於訴外人沈榆凱闖紅燈云
  云，然查，訴外人沈榆凱駕駛系爭車輛，顯示右轉方向燈，欲
  切換車道往五股方向緩慢行駛時，其匝道專用號燈為綠燈等情
  ，已如前述，且有後車行車紀錄器錄影光碟檔案翻拍照片附卷
  可查（見本院卷第35頁），上訴人此部分之抗辯，顯難憑採。
㈢按因故意或過失，不法侵害他人之權利者，負損害賠償責任；
  又汽車、機車或其他非依軌道行駛之動力車輛，在使用中加損
  害於他人者，駕駛人應賠償因此所生之損害，民法第184 條第
  1 項前段、第191 條之2 前段分別定有明文。次按不法毀損他
  人之物者，被害人得請求賠償其物因毀損所減少之價額。民法
  第196 條第1 項亦有明文。又物被毀損時，被害人除得依民法
  第196 條請求賠償外，並不排除民法第213 條至第215 條之適
  用。依民法第196 條請求賠償物被毀損所減少之價額，得以修
  復費用為估定之標準，但以必要者為限（例如︰修理材料以新
  品換舊品，應予折舊）（最高法院77年度第9 次民事庭會議決
  議意旨參照）。查上訴人因駕車不慎而碰撞系爭車輛，致系爭
  車輛受有損害等情，已如前述，上訴人即應就系爭車輛之損害
  負賠償責任。次查系爭車輛係於108 年11月（推定為15日）出
  廠使用，有行車執照附卷可稽，至109 年11月19日受損時，已
  使用1 年餘，而本件修復費用114,332 元（工資26,631元、零
  件87,701元），有估價單、發票可佐（見原審卷第21至25頁）
  ，則依「營利事業所得稅結算申報查核准則」第95條第8 項：
  「固定資產提列折舊採用定率遞減法者，以1 年為計算單位，
  其使用期間未滿1 年者，按實際使用之月數相當於全年之比例
  計算之，不滿1 個月者，以月計。」及依行政院所頒「固定資
  產耐用年數表」及「固定資產折舊率表」之規定，及依行政院
  所頒「固定資產耐用年數表」及「固定資產折舊率表」之規定
  ，營業小客車之耐用年數為4 年，依定率遞減法每年折舊千分
  之438 ，依其最後一年之折舊額，加歷年折舊累積額，總和不
  得超過該資產成本原額之十分之九之計算方法，系爭車輛之折
  舊年數為1 年1 月，零件折舊後之金額為47,489元（計算式如
  附表所示，元以下四捨五入），至於工資不因新舊車輛而有所
  不同，上訴人自應全額賠償，故合計上訴人應賠償之系爭車輛
  修理費用為74,120元（計算式：47,489元＋26,631元）。
㈣又按被保險人因保險人應負保險責任之損失發生，而對於第三
  人有損失賠償請求權者，保險人得於給付賠償金額後，代位行
  使被保險人對於第三人之請求權；但其所請求之數額，以不逾
  賠償金額為限，保險法第53條第1 項定有明文；而此項法定代
  位權之行使，有債權移轉之效果，故於保險人給付賠償金額後
  ，被保險人對於第三人請求權即移轉於保險人（最高法院69年
  度台上字第923號判決意旨參照）。又損害賠償祇應填補被害
  人實際損害，保險人代位被害人請求損害賠償時，依保險法第
  53條第1 項規定，如其損害額超過或等於保險人已給付之賠償
  金額，固得就其賠償之範圍，代位請求賠償，如其損害額小於
  保險人已給付之賠償金額，則保險人所得代位請求者，應祇以
  該損害額為限。查被上訴人已依保險契約賠償被保險人系爭車
  輛修復費用共計114,332 元。承上所述，上訴人於本件事故所
  需負擔之損害賠償金額為74,120元，則被上訴人已依保險契約
  理賠被保險人，自得基於保險代位之法律關係向上訴人求償74
  ,120元，被上訴人逾此範圍之請求，則無所據。
六、綜上所述，被上訴人基於侵權行為及保險代位之法律關係，
    請求上訴人給付74,120元，及自起訴狀繕本送達翌日即110
    年3月23日起至清償日止，按年息百分之5計算之利息，為有
    理由，應予准許；逾此部分之請求，則無理由，應予駁回。
    原審就上開應准許之部分，命上訴人如數給付，並為假執行
    之宣告，尚無不合。上訴意旨指摘該部分原判決不當，求予
    廢棄改判，為無理由，應予駁回。
七、本件事證已臻明確，兩造其餘攻擊防禦方法及所提證據，經
    本院斟酌後，認均不足以影響本判決之結果，爰不逐一詳予
    論駁，併此敘明。 
八、據上論結，本件上訴無理由，依民事訴訟法第436 條之1 第
    3 項、第449 條第1 項、第78條，判決如主文。  
中　　華　　民　　國　 111　　年　　 4　　月　　 8　　日
                  民事第三庭 審判長法　官　饒金鳳
                                   法　官　劉以全
                                   法　官　許珮育
以上正本係照原本作成。
本判決不得上訴。
中　　華　　民　　國　 111　　年　　 4　　月　　 8　　日
                                   書記官　陳又甄
附表
-----
折舊時間           金額
第1年折舊值        87,701×0.438=38,413
第1年折舊後價值    87,701-38,413=49,288
第2年折舊值        49,288×0.438×(1/12)=1,799
第2年折舊後價值    49,288-1,799=47,489